【裁判字號】    98,上訴,771
【裁判日期】    981130
【裁判案由】    毒品危害防制條例
【裁判全文】
臺灣高等法院臺南分院刑事判決      98年度上訴字第771號
上  訴  人  臺灣臺南地方法院檢察署檢察官
上  訴  人
即  被  告  甲○○
選任辯護人  洪梅芬  律師
            涂欣成  律師
            呂蘭蓉  律師
上列上訴人等因被告違反毒品危害防制條例案件，不服臺灣臺南
地方法院98年度訴字第136號中華民國98年5月20日第一審判決（
起訴案號：臺灣臺南地方法院檢察署98年度偵字第1363號），提
起上訴，本院判決如下：
    主  文
原判決關於甲○○販賣第二級毒品既遂部分撤銷。
甲○○販賣第二級毒品，未遂，處有期徒刑肆年。扣案之甲基安
非他命貳包（驗餘淨重零點壹陸公克）沒收銷燬。扣案之毒品包
裝袋貳只及未扣案之行動電話機壹支（含其內所附000000
0000門號SIM壹只）均沒收，未扣案之行動電話機如全部或
一部不能沒收時，追徵其價額或以其財產抵償之。
其餘上訴駁回。
    事  實
一、緣臺南市警察局第三分局偵查隊所屬小隊長高世賢於民國98
    年1月16日下午1時許，在臺南縣永康市永仁國中前查獲因施
    用毒品臉色蒼白之彭中平，彭中平即供出毒品係與友人楊文
    斐合購，並先帶同警方至楊文斐住處，請託不知情之楊文斐
    代購毒品，再由楊文斐依據警方之設計引誘，以為他人購入
    毒品之真意撥打0000000000號甲○○所使用之行動電話，向
    甲○○表明欲購買每包新臺幣（下同）一千元之甲基安非他
    命二包，甲○○明知甲基安非他命係毒品危害防制條例第二
    條第二項第二款所規定之第二級毒品，不得持有、販賣，因
    原即有販賣甲基安非他命之意思，於電話中接獲楊文斐洽購
    之要求後，即基於販賣甲基安非他命以牟利之故意，在電話
    與楊文斐約定在臺南市○區○○路與開元路交岔路口處進行
    交易。其後楊文斐即於同日下午1時40分許，將其事先所收
    受高世賢小隊長交付之二千元現款，在上開地點交付予甲○
    ○，甲○○隨即自身上取出甲基安非他命二包交付予楊文斐
    。而警方見渠等交易完畢後，立即出面將二人逮捕，並起獲
    第二級毒品甲基安非他命二包（驗餘淨重0.16公克），而查
    獲上情。
二、案經臺南市警察局第三分局報請臺灣臺南地方法院檢察署檢
    察官偵查起訴。
    理  由
甲、關於證據能力之說明：
一、證人楊文斐於警詢中所為之陳述及司法警察高世賢所製作之
    書面職務報告，分係被告以外之人於審判外之言詞及書面陳
    述，既經被告方面明示不同意採為證據之意思，依刑事訴訟
    法第159條第1項之規定，應認為不具證據能力。
二、證人彭中平於警詢中供稱因楊文斐之告知而得悉其與楊文斐
    於98年1月11日合資購買毒品之對象為被告（見警卷第8頁）
    ，足認該證人並未親自見聞被告出售甲基安非他命予證人楊
    文斐，其於警詢及偵查中就此部分之供述乃出於傳聞，應無
    證據能力。
三、又被告以外之人於偵查中向檢察官所為之陳述，除顯有不可
    信之情況者外，得為證據，刑事訴訟法第159條之1第2項同
    有明文，是證人彭中平及楊文斐於偵查中以證人身分經具結
    後所為之證言，除證人彭中平證述「於98年1月11日曾向被
    告購買毒品」以外部分，因無證據足認有顯不可信之外部狀
    況，應認為同有證據能力。
四、證人彭中平於警詢中之陳述，既經被告及檢察官均陳明同意
    採為證據之意思（見本院卷第58、77頁背面），且無事證顯
    示係公務員因違法蒐證所取得之證據，本院審酌該項供述證
    據作成時之情況，亦認為適於作為證據，且與本案事實有相
    當之關聯性，該證人此部分證言，除證述「於98年1月11日
    曾向被告購買毒品」以外部分，依刑事訴訟法第159條之5第
    1項之規定，亦認為具有證據能力。
五、被告之選任辯護人另主張扣案之甲基安非他命乃司法警察因
    陷害教唆而扣得之證據，應無證據能力云云。惟按司法警察
    機關對於偵辦販毒等重大危害社會治安、且又屬難以偵查之
    案件，常使用誘捕方式辦案；此等辦案方式在不違反人身自
    由之不可受侵犯之憲法基本人權之保障下，非不得已為之，
    所蒐集而來之證據資料，亦非不得顯現於公判庭，採為法院
    論罪科刑之依據。惟此種誘捕方式之辦案可區分為兩種，一
    為「創造犯意型誘捕」，一為「提供機會型誘捕」。前者，
    又稱為「陷害教唆」，係指行為人原無犯罪意思，因受他人
    （如便衣警察）之引誘，始生犯意，進而著手實行犯罪構成
    要件行為而言，此種情形所取得之證據，因違反正當法定程
    式，且逾越偵查犯罪之必要程度，其因此所取得之證據資料
    ，應無證據能力。後者，又稱為「機會教唆」，係指行為人
    原本即有犯罪之意思，其從事犯罪構成要件行為之犯意，並
    非他人所創造，司法警察僅係利用機會加以誘捕，此種情形
    之犯罪行為人本具有販賣毒品之犯意，初非警察人員所造意
    ，司法警察僅係運用設計引誘之技巧，使其暴露犯罪事證而
    加以逮捕偵辦，並未違反憲法對於基本人權之保障，且於公
    共利益之維護有其必要性，故依此所得之證據，則有證據能
    力，自得採為法院論罪科刑之依據（參照最高法院95年度臺
    上字第4538號判決）。經查，證人楊文斐於原審證述「（當
    時打電話給甲○○的內容為何？）我說『妹阿，幫我調』..
    ..（98年1月16日那天你與甲○○講要買毒品時，有無提到
    金錢？）金錢有，說要買二千元的安非他命。（甲○○如何
    回答？）她說要我十分鐘後過去開元路與林森路交岔路口等
    她。她當時並沒有表示她身上沒有毒品，只是說十分鐘後到
    路口等她，她會拿毒品給我，從打電話到拿毒品只有十分鐘
    的時間」等語（見原審卷第148、156頁）。證人即司法警察
    高世賢亦於原審證稱：「（他用誰的電話打？）用我的手機
    打的，我是把手機交給楊文斐打，所以撥電話及講電話都是
    楊文斐講的，我有將手機設定擴音，所以她們講話的內容，
    我跟彭中平都有全程聽到。（聽到的內容？）『姐阿，我要
    二，我要在哪裡等』，她說『老地方』....（楊文斐向電話
    的那頭表示，是自己要拿，還是其他人要拿？）都沒有講，
    只有表示『我要二，要在那裡等？』（除此之外，有沒有表
    示不想賣，或不想提供？）沒有，她就直接約定點，表明老
    地方見，就掛掉電話，我有問楊先生，這個姐阿可不可靠，
    楊先生說沒問題，姐阿認識很久，有交易很多次了。」等語
    （見原審卷第160、163頁）。由此可知證人楊文斐並未於電
    話中遊說、央求被告出售毒品，被告於電話中聽聞證人楊文
    斐提出價購甲基安非他命之要求後，未經猶豫立即與楊文斐
    約定交付毒品之地點。故被告並非受證人楊文斐或司法警察
    之引誘，始生犯意，而係本具有販賣毒品之犯意甚明，故本
    件要屬「提供機會型誘捕」（機會教唆），揆諸前揭最高法
    院判決先例之說明，自屬合法之偵查作為，因此而查獲扣案
    之毒品，既經合法調查，自有證據能力而得據為事實認定之
    基礎。
乙、撤銷改判（有罪）部分：
一、上揭事實，業據被告甲○○於本院審理時供承不諱（見本院
    卷第73頁背面、第77頁正面）。核與證人彭中平於警詢及偵
    查中、證人楊文斐於偵查中及原審、證人高世賢於原審所證
    情節相符（見警卷第7頁背面至第8頁；偵查卷第5至7頁、第
    19頁；原審卷第156-157、160-164頁）。並與卷附臺灣大哥
    大資料查詢單顯示證人高世賢所使用手機門號0000000000號
    於98年1月16日通聯記錄顯示上開門號於同日下午1時36分許
    ，有從永康市○○路附近之基地臺撥打一通電話至00000000
    00號被告持用之行動電話，其後再於同日下午1時44分許，
    再從臺南市○○路附近之基地臺撥打一通電話至0000000000
    號之行動電話乙節吻合（見原審卷第119至120頁）；而扣案
    之白色結晶狀物品二包，總毛重0.69公克、包裝塑膠袋總重
    約0.44公克（驗前總淨重應為0.25公克），取0.09鑑定用罄
    ，檢出二級毒品甲基安非他命成份（尚餘淨重0.16公克）乙
    節，亦有內政部警政署刑事警察局98年9月30日刑鑑字第098
    0134914鑑定書在卷可稽（見本院卷第46頁）。
二、按甲基安非他命係毒品危害防制條例第2條第2項第2款所定
    之第二級毒品，物稀價昂，其持有販賣者，政府查緝甚嚴，
    苟非有利可圖，當不願甘冒法律制裁之風險，而予販賣。又
    販賣毒品乃違法行為，非可公然為之，亦無公定價格，容易
    分裝並增減份量，而每次買賣之價量，輒因買賣雙方關係之
    深淺、資力、需求量及對行情之認知、來源是否充裕、查緝
    是否嚴緊、購買者被查獲時供出購買對象之風險評估等因素
    ，而異其標準，非可一概而論，而販賣甲基安非他命之利得
    ，除被告坦承犯行且價量俱臻明確外，委難察得實情，販賣
    之人從價差或量差中牟利之方式雖異，其意圖營利之販賣行
    為則同一。職是之故，即使未經查得實際販賣之利得，但除
    非別有事證，足認係按同一價量委買或轉售，確未牟利外，
    尚難執此遽認非法販賣之證據有所未足，而諉無營利之意思
    ，或阻卻販賣犯行之追訴（最高法院87年度台上字第3164號
    判決參照）。以本件而論，雖無法明確計算被告販毒可得之
    利潤，然被告既係販賣毒品之人，其取得毒品之成本需費不
    貲，且依證人楊文斐於偵查中所述「我平常沒事不會打電話
    給她......」等語（見偵卷第20頁），顯見被告與楊文斐並
    無特殊關係與交情，被告自無平價轉讓毒品自負風險之理，
    足徵被告有販賣毒品藉以營利之意圖甚明。惟依卷存證據資
    料，雖無從遽認被告購入甲基安非他命之際即具有營利之意
    圖，故自應為被告有利之認定，即被告用以販賣之毒品甲基
    安非他命，均非被告以營利為目的而購入。綜上事證，被告
    基於營利之意圖而販賣第二級毒品甲基安非他命予不知情而
    代警察洽購之楊文斐之事證已明。又本件因屬「提供機會型
    誘捕」（機會教唆），故司法警察因此誘捕行為而取得之證
    據（即扣案之甲基安非他命）具有證據能力，業如前述，從
    而辯護意旨認為「本件司法警察之偵查作為乃陷害教唆，因
    此而取得之證據無證據能力，故本件並無證據證明被告犯罪
    」云云，即無可採，併予指明。
三、再查證人楊文斐因誤認司法警察高世賢欲向被告購買毒品而
    以電話與被告約定交易金額、數量及地點，已如前述。且楊
    文斐持以交付被告之現金二千元，係偵查隊小隊長高世賢所
    提供，亦據證人楊文斐及高世賢一致證述在卷（見原審卷第
    149、161頁），是證人楊文斐並非實際向被告購買毒品之人
    ，欲行誘捕被告而無購買真意之司法警察高世賢方為實際上
    與被告為毒品買賣之人，則上述毒品交易顯然無法成完，被
    告販賣行為祇達於未遂之程度（參見前揭最高法院95年台上
    第4538號判決意旨）。
四、新舊法比較適用：按被告犯罪後，毒品危害防制條例部分條
    文業於98年5月經修正通過，於同年月20日經總統公布。按
    法規之制定與法規之修正，如有特定生效日之必要者，依中
    央法規標準法第14條或第20條第2項準用第14條之規定，應
    分別特定期施行日期。法規制定或前次修正基於特殊因素所
    特定之施行日期，並不適用於日後修正或再次修正之條文。
    法律之制定或修正，若未明定施行日期者，中央法規標準法
    雖未規定應自何時生效，然法律既經制定或修正並經總統公
    布，自應依一般原則，自公布日起算至第三日發生效力。本
    件98年5月20日修正公布之毒品危害防制條例部分條文，並
    未特定其施行日期。雖該條例於制定時，在第36條規定自公
    布後六個月施行，但此項施行日期之規定，並不適用於本次
    98年5月20日修正之條文。故本次修正條文既未明定其施行
    日期，自應依中央法規標準法第13條之規定，自公布日起算
    至第三日發生效力。從而，被告於行為後，毒品危害防制條
    例已於98年5月20日修正，同年5月22日生效。其中：(一)該條
    例第4條第2項關於販賣第二級毒品部分，修法後法定刑為「
    無期徒刑或七年以上有期徒刑，得併科新臺幣一千萬元以下
    罰金」，較之修正前該條原法定刑「無期徒刑或七年以上有
    期徒刑，得併科新臺幣七百萬元以下罰金」，修正後之規定
    ，已將併科罰金之數額由七百萬元以下，提高為一千萬元以
    下；(二)第17條修正前規定：「犯第4條第1項至第4項、第5條
    第1項至第4項前段、第6條第1項至第4項、第7條第1項至第4
    項、第8條第1項至第4項、第10條或第11條第1項、第2項之
    罪，供出毒品來源，因而破獲者，得減輕其刑。」修正後規
    定為：「犯第4條至第8條、第10條或第11條之罪，供出毒品
    來源，因而查獲其他正犯或共犯者，減輕或免除其刑。犯第
    4條至第8條之罪於偵查及審判中均自白者，減輕其刑」。按
    法律之適用應整體綜合比較後，採最有利於被告之原則適用
    ，非可割裂為之。本件經綜合比較後，被告雖於本院審判中
    自白，惟依卷內資料顯示被告自警詢、偵查以迄原審均未曾
    坦承上開販賣第二級毒品之犯行，之前於偵查中檢察官訊問
    時均以毒品係要「免費提供楊文斐」或「與楊文斐合購」云
    云置辯，有各該筆錄在卷可按（見警卷第3頁；偵卷第12、
    26頁；原審卷第189頁），足見被告於偵查中並未自白。準
    此，被告僅於本院審理中自白尚與前揭「於偵查及審判中均
    自白者」之要件未符，而無從適用新法第17條上開規定減輕
    其刑至明。故依刑法第2條第1項前段之規定，應適用罰金刑
    較輕之修正前該條例第4條之規定。是核被告之所為，係犯
    修正前毒品危害防制條例第4條第6項、第2項之販賣第二級
    毒品罪未遂罪。被告持有甲基安非他命進而販賣，其持有行
    為應被販賣未遂之行為所吸收，不另論罪。被告著手於販賣
    第二級毒品行為之實行而不遂，應依刑法第25條第2項之規
    定，按既遂之刑減輕之。
五、原審以被告罪證明確，因予論罪科刑，固非無見。惟查：(一)
    被告實際販賣甲基安非他命之對象即司法警察高世賢方並無
    向被告購買毒品之真意，故被告之販賣行為尚屬未遂階段，
    原審認為其行為已達既遂之程度，並認為司法警察高世賢透
    過楊文斐所交付之二千元為因犯罪所得財物而予沒收，即有
    未合。(二)被告行為後，毒品危害防制條例已於98年5月20日
    修正，同年月22日生效。原判決未及比較新舊法，亦有未洽
    。(三)被告所使用內附0000000000門號SIM之行動電話機，係
    被告所有，供其販賣甲基安非他命所用之物，應予沒收（理
    由詳後），原審未宣告沒收上述行動電話機，同非適法。(四)
    查販賣第二級毒品罪責之成立，以行為人所販賣者確屬第二
    級毒品，為其構成要件；至於扣案物品是否確含第二級毒品
    成分，在審判上自須經嚴格之證明。而原判決理由記載扣案
    白色結晶物品二包，經檢驗結果，為第二級毒品安非他命，
    有臺南市警察局第三分局出具之初步檢驗報告書一份可稽。
    然該項檢驗，係移送機關臺南市警察局第三分局依聯勤二０
    四廠製造之甲基安非他命毒品檢驗盒試劑初步檢驗結果，有
    該檢驗報告書附卷可稽（見警卷15頁），並非鑑定機關之鑑
    定，原判決採為認定該二包結晶物係安非他命之依據，亦欠
    妥適（參照最高法院89年台上第2724、1221號判決）。辯護
    意旨認為被告應為無罪判決雖無可採，但被告上訴主張原審
    量刑過重，為有理由，應由本院撤銷改判。
六、爰審酌被告前除施用第二級毒品經法院裁定觀察、勒戒外，
    別無其他犯罪前科，有臺灣高等法院被告全國前案紀錄表存
    卷可查，素行尚稱良好，明知第二級甲基安非他命具有成癮
    性、濫用性及危害性，猶予販賣供他人施用，所為足以擴散
    毒品並增加施用毒品之人口，不僅戕害他人身心，亦對社會
    治安造成危害，兼衡被告犯罪之動機、目的、販賣之數量僅
    只一次及犯罪後初時否認犯罪終能供承犯行之態度等一切情
    狀，量處有期徒刑四年示懲。
七、沒收：
  (一)扣案之白色結晶狀物品二包（驗前總淨重應為0.25公克，取
    0.09鑑定用罄，檢出二級毒品甲基安非他命成份，尚餘淨重
    0.16公克），為查獲之第二級毒品，應依毒品危害防制條例
    第18條第1項前段規定沒收銷燬之。
  (二)扣案之毒品既能量秤淨重，則裝盛上開甲基安非他命之包裝
    袋二只，自可與毒品析離，且係被告所有，應屬供犯罪所用
    之財物，亦應依毒品危害防制條例第19條第1項義務沒收之
    規定，予以宣告沒收（既經扣案，即無如不能沒收追徵其價
    額或以其財產抵償之問題）。
  (三)按毒品危害防制條例第19條第1項前段規定，犯該法第4條至
    第9條、第12條、第13條或第14條第1項、第2項之罪者，其
    供犯罪所用之財物，均沒收之。係採義務沒收主義，苟屬被
    告所有，法院就此等之物，無審酌餘地，除已證明滅失者外
    ，不問屬於犯人與否或有無查扣，均應沒收之（最高法院93
    年度台上字第2825、2751號判決意旨參照）。被告所使用內
    附0000000000門號SIM之行動電話機，係被告所有，且其內
    SIM卡亦係被告借用他人名義而申請（亦屬被告所有），以
    供其販賣甲基安非他命時聯絡證人楊文斐所用之物，業據被
    告於本院審理時供明在卷（見本院卷第77頁正面）。依上揭
    規定，雖未據扣案，然無證據證明業已滅失而不存在，自應
    予以沒收，如全部或一部不能沒收時，追徵其價額或以其財
    產抵償。
  (四)被告販賣甲基安非他命之行為既屬未遂，理論上即無「因所
    得之財物」。且證人楊文斐所交付予被告之二千元，係司法
    警察高世賢事前交付楊文斐，已經證人楊文斐、高世賢於原
    審證述明確（見原審卷第149、161頁），且未經司法警察予
    以扣案，故被告於原審所供「這個錢到了派出所，證人高世
    賢又要回去了」等語（見原審卷第164頁），應屬可信。該
    等金額顯然僅係供誘捕被告所用之物，而非用以支付被告購
    買毒品之對價，故無從認為係被告因犯罪所得之財物，應不
    予宣告沒收。
丙、上訴駁回（無罪）部分：
一、公訴意旨另以：被告甲○○於不詳時間，在臺南市○區○○
    路與林森路交岔路口處，以不詳價格，向綽號「水雞」年籍
    不詳之成年男子購入第二級毒品安非他命後，隨即分別於97
    年9月15日、同年11月15日、98年1月13日及同年月15日，在
    臺南市○○路與開元路交岔路口處，以每包一千元之代價，
    販售第二級毒品安非他命予楊文斐及彭中平，因認被告涉犯
    毒品危害防制條例第4條第2項之販賣第二級毒品罪嫌。
二、按犯罪事實應依證據認定之，無證據不得認定犯罪事實；又
    不能證明被告犯罪，應諭知無罪之判決，刑事訴訟法第154
    條第2項、第301條第1項分別定有明文。又施用毒品者所稱
    其向某人買受毒品之指證，不得作為有罪判決之唯一證據，
    仍須調查其他必要之證據，以察其是否與事實相符。良以毒
    品買受者之指證，其憑信性於通常一般人已有所懷疑，尚難
    確信其為真實。況依毒品危害防制條例第17條之規定，供出
    毒品來源而破獲者，復得減輕其刑，則其指證之真實性猶有
    疑慮，是施用毒品者之指證，其真實性有待其他必要證據加
    以補強。所謂必要之補強證據，固不以證明販賣毒品犯罪構
    成要件之全部事實為必要，但以與施用者之指證具有相當之
    關聯性為前提，其經與施用者之指證綜合判斷，已達於通常
    一般人均不致有所懷疑，而得確信施用者之指證為真實者，
    始得為有罪之認定，此為無罪推定原則之必然推演...檢察
    官調閱之證人與被告間之行動電話通聯紀錄，內容如何，並
    無通訊監察譯文可佐，自不足以補強證人供述達於通常一般
    人已無所懷疑，而確信其為真實之程度（最高法院98年度台
    上字第3427號判決意旨參照）。
三、公訴人認被告涉犯上開販賣第二級毒品罪嫌，係以證人楊文
    斐及彭中平於警詢及檢察官偵訊之證述情節為其論據。訊據
    被告堅決否認有上開四次販賣第二級毒品犯行，辯稱：伊不
    認識證人彭中平，自無可能販售毒品予彭中平，伊僅於98年
    1月16日販賣安非他命予楊文斐一次，此外即絕無販售毒品
    與證人楊文斐或彭中平之情等語。
四、經查：
  (一)證人彭中平於警詢及檢察官偵訊時係證稱：伊不認識被告，
    只是伊曾於98年1月11日下午3時許，透過證人楊文斐與之各
    出資五百元後，由楊文斐出面買過一次毒品而已，這是楊文
    斐購買毒品回來時，告訴伊的等語（見警卷第7頁背面及第8
    頁、偵查卷第6頁）。則依該證人前揭證述情節，均未敘及
    其曾於檢察官起訴書所述時間點內向被告購買毒品，其證言
    自無從認定被告有此部分之販賣行為。故就起訴書所載被告
    販賣毒品之時間而言，供述證據部分僅有證人楊文斐之單一
    指證為憑。
  (二)卷附檢察官於原審提出之通聯紀錄，並無被告持用之000000
    0000號行動電話與證人楊文斐使用之0000000000號行動電話
    於97年9月15日及同年11月15日之通訊紀錄（見原審卷第183
    -1至183-30頁），故被告此二次被訴販賣安非他命之事實，
    因僅有毒品施用者楊文斐之單一指證，顯然不足以嚴格證明
    被告販賣之事實。
  (三)證人楊文斐於檢察官偵訊時，固曾結證稱：「（甲○○是否
    有販賣安非他命給你過？）有，他賣了十幾次給我過，約是
    在這半年之內。（如何交易？）我打電話給他，請他送到影
    劇三村路邊或是我過去開元路、林森路口向他拿，我每次買
    約一至二千元，是一手交錢、一手交貨，我並沒有欠他錢。
    我有時以公用電話或朋友電話或是我房東阿伯名義申請由我
    使用的行動電話（0000000000）打給他，大部份我是用上開
    我使用的手機打的，打到他0000000000號的手機電話購買。
    （最近一次是何時向他買毒品？）今天（即98年1月16日）
    向他買二千元。（今天之前向他買毒是何時？）前天1月14
    日早上11、12點時，我應該是用我的手機打電話給他，打完
    後約12、13分鐘，他就拿到影劇三村來給我，我這次買了一
    千元。（1月14日之前是何時向他買毒品？）大概是13日或
    12日，我大概是一、二天就要向他買一次，有時我也會和我
    朋友合資向甲○○買毒。不過這次應該也是我自己獨自向他
    買的。‧‧（彭中平供稱，他於98年1月11日下午3時，有拿
    五百元給你，要和你合資買毒品，是否有此事？）是，那次
    我們一人各出五百元，再向甲○○買一千元的安非他命，交
    易地點是在林森路及開元路。（你幫彭中平買毒品，是否有
    賺取利益？）沒有，因為他沒有賣五百元的東西，都是一千
    或二千元。（彭中平是否有自己向甲○○買毒品？）沒有，
    他們不認識，如果不是認識的人，甲○○不會賣毒品給他。
    」等語（見偵查卷第19至21頁）。該證人則於原審接受交互
    詰問時，證述：向被告購買毒品的時間如同經提示之檢察官
    偵訊筆錄之記載等語（見原審卷第148頁）。依上所示，證
    人楊文斐並未證述被告有於「98年1月15日」販賣安非他命
    之事實，故被告持用之0000000000號行動電話雖於當日有數
    次與證人楊文斐使用之0000000000號行動電話通話之紀錄（
    見原審卷第183-27至183-28頁），但無證據證明此等通話之
    後，被告與楊文斐有達成毒品買賣之合意並進而實施交易行
    為，故被告此部分被訴事實亦屬不能證明被告犯罪。
  (四)上述通聯紀錄雖顯示被告於98年1月13日，以其所用之00000
    00000號行動電話與證人楊文斐使用之0000000000號行動電
    話通話十餘次（見原審卷第183-25至183-26頁）。然而：
    此部分資為補強證據之通聯紀錄，內容如何，並無通訊監
      察譯文可佐，依前述最高法院98年度台上字第3427號判決
      所闡述嚴格證明主義之意旨，應認為尚不足以補強楊文斐
      於偵查及原審供述，達於通常一般人已無所懷疑，而確信
      其為真實之程度。
    證人楊文斐於偵查中就此部分時間上之證述為「大概是13
      日或12日」，且未陳述交易之地點、金額與毒品數量（見
      偵查卷第20頁），不能認為已經具體明確之指證。
    依經驗法則，毒販與買受毒品之人若於同一日內僅為一次
      買賣行為而為多次電話通聯，最後之通訊常係實際見面並
      完成交易前之通話。本件被告與證人楊文斐於98年1月13
      日最後十次通話時，被告所持用之0000000000門號行動電
      話之基地臺位置均為「臺南縣永康市○○路303號7樓」（
      見原審卷第183-26頁），並非起訴書所載之犯罪地「臺南
      市○○路與開元路交岔路口」附近。故卷附98年1月13日
      之通聯紀錄自無從證明起訴書所示地點之安非他命販賣行
      為。
    據此，卷附98年1月13日之通聯紀錄亦無從有效補強證人
      楊文斐此部分事實之指證，而使本院產生被告犯罪之確信
      。
五、依上所述，證人彭中平證述情節與起訴內容顯無關聯，證人
    楊文斐固有述及向被告購買毒品，然卷附通聯紀錄尚不足以
    補強該證人之指證，自無從認定被告有上開公訴意旨所載四
    次之販賣第二級毒品之犯行，是公訴人所舉證據，尚未達於
    通常一般之人均不致有所懷疑，而得確實證明公訴人所指犯
    罪事實之程度，依嚴格證明之法則，自不得遽為不利於被告
    之認定。此外，復查無其他積極之證據，可認被告確有此部
    分被訴販賣第二級毒品之犯行，揆諸首揭說明，既不能證明
    被告犯罪，此部分自應為無罪判決之諭知。原審就此部分諭
    知被告無罪之判決，自無違誤。檢察官上訴意旨認為原判決
    此部分認定事實及適用法律錯誤，指摘原判決不當，為無理
    由，應予駁回。
據上論結，應依刑事訴訟法第368條、第369條第1項前段、第364
條、第299條第1項前段，修正前毒品危害防制條例第4條第6項、
第2項、第18條第1項前段、第19條第1項，刑法第2條第1項前段
、第25條第2項，判決如主文。
本案經檢察官蘇南桓到庭執行職務。
中    華    民    國    98    年    11    月    30    日
                  刑事第二庭    審判長法  官  葉居正
                                      法  官  陳春長
                                      法  官  陳欽賢
以上正本證明與原本無異。
如不服本判決應於收受送達後10日內向本院提出上訴書狀，其未
敘述上訴理由者，並得於提起上訴後10日內向本院補提理由書（
均須按他造當事人之人數附繕本）「切勿逕送上級法院」。
                                      書記官  李良倩
中    華    民    國    98    年    11    月    30    日
附錄本案論罪科刑法條全文：
毒品危害防制條例第4條
製造、運輸、販賣第一級毒品者，處死刑或無期徒刑；處無期徒
刑者，得併科新臺幣 1 千萬元以下罰金。
製造、運輸、販賣第二級毒品者，處無期徒刑或 7 年以上有期徒
刑，得併科新臺幣 7 百萬元以下罰金。
製造、運輸、販賣第三級毒品者，處 5 年以上有期徒刑，得併科
新臺幣 5 百萬元以下罰金。
製造、運輸、販賣第四級毒品者，處 3 年以上 10 年以下有期徒
刑，得併科新臺幣 3 百萬元以下罰金。
製造、運輸、販賣專供製造或施用毒品之器具者，處 1 年以上 7
年以下有期徒刑，得併科新臺幣 1 百萬元以下罰金。
前五項之未遂犯罰之。


司法院資訊處製作；財團法人民間司法改革基金會備份。
